【裁判字號】    95,抗,254
【裁判日期】    950831
【裁判案由】    偽證等
【裁判全文】
臺灣高等法院臺南分院刑事裁定           95年度抗字第254號
抗  告  人
即  被  告  甲○○
上列抗告人因偽證等案件，不服臺灣雲林地方法院中華民國95年
6月13日裁定（95年度訴字第262號）提起抗告，本院裁定如下：
    主  文
抗告駁回。
    理  由
一、本件抗告意旨略以：依憲法之不自證己罪原則，延伸至實體
    法為刑事訴訟法第95條第2款所明定。故被告犯罪後，自有
    逃避隱匿國家刑罰權追訴之權利，雖被告為一證據方法，國
    家欲對之行使刑罰權，仍須依法定之証據方法為之，故被告
    之逃避刑罰權之行為，均非刑法處罰之範圍，故於自己之刑
    事案件教唆他人偽證，當無期待可能性，故自非得以刑罰相
    繩，故原判決所為，顯係將無罪之人判決有罪，原判決及裁
    定顯屬不當。又被告所為並未構成犯罪，檢察官逕將被告起
    訴，並與法院達成認罪協商，其認事用法即有誤，自難謂其
    非用不正方法與被告達成協商，爰提起抗告云云。
二、按依協商程序所為之科刑判決，除有刑事訴訟法第455 條之
    4 第1 項第1 款、第2 款、第4 款、第6 款、第7 款所定情
    形之一，或協商判決違反同條第2 項之規定者外，不得上訴
    ；又原審法院認為上訴為法律上不應准許者，應以裁定駁回
    之，刑事訴訟法第455 條之10、第455 條之11第1 項、第
    362 條前段分別定有明文。
三、查抗告人即被告甲○○因偽證案件，經檢察官聲請法院改依
    協商程序判決，檢察官與抗告人達成協商合意（指定辯護人
    於審判外協助被告進行協商），被告願受有期徒刑 8月之宣
    告，經原審告以抗告人所認罪名、法定刑及所喪失之權利，
    並訊問被告後，復經原審合議庭認為適當，同意由受命法官
    獨任進行協商程序判決，原審乃於95年5月 18日，以協商程
    序宣示判決筆錄代替判決書，判處被告有期徒刑 8月，此有
    原審95年5月18日準備程序筆錄、同日協商程序宣示判決筆
    錄等在卷可參。
四、抗告人雖以「縱令其於所涉犯槍砲彈藥刀械管制條例案件審
    理時，教唆他人於其刑事案件審理時偽証，亦不構成犯罪，
    檢察官逕將被告起訴，復於原審審理時經與被告為認罪協商
    ，自難謂非用不正方法與被告達成協商，原審據該認罪協商
    而為判決，其認事用法即有誤」云云。但查：
  (一)按教唆他人犯罪者為教唆犯，應依其所教唆之罪處罰，刑法
    第29條定有明文。是教唆犯之可罰性，乃因第三人本無犯罪
    之意思，因教唆者之教唆始萌生犯罪之意思，故教唆犯於行
    為時，對於其所教唆之罪自有違法認識之故意與非難性。雖
    被告於自己之刑事案件中為虛偽之陳述，惟因對其行為無期
    待可能性，故其行為不罰。然倘被告除於自己刑事案件中本
    身為虛偽陳述外，尚教唆他人為同樣之虛偽陳述，就該第三
    人而言，已係侵害國家偵查、審判權之法益，而被告亦係基
    於侵害國家法益之另一目的而為，自與自己於刑事案件中為
    虛偽陳述、自行湮滅證據等情係基於行為之無可期待性不同
    。縱刑法第164條第1項、第2項分別規定「藏匿犯人或依法
    逮捕拘禁之脫逃人，或使之隱避者，處二年以下有期徒刑、
    拘役或五百元以下罰金」、「意圖犯前項之罪而頂替者，亦
    同」，惟刑法第164條第1項之罪，須以指使或指示隱避為構
    成要件（最高法院24年上字第3518號判例意旨參照），即行
    為人須有主動之指使或指示犯人之行為，而非由於犯人之發
    動指使或指示隱避。從而最高法院雖著有24年上字4974號判
    例：「犯人自行隱避，在刑法上既非處罰行為，則教唆他人
    頂替自己以便隱避，當然亦在不罰之列」，惟此判例乃針對
    刑法第164條第2項頂替罪所作之解釋，尚不得比附援引，藉
    為教唆偽證之免責事由（參見最高法院86年台上4508號、90
    年台上字第7906號、92年台上字第1335號判決，上開判決或
    認教唆偽證無免責事由而駁回被告上訴，或認不可比附援引
    最高法院24年上字第4974號判例）。準此，行為人於其刑事
    案件審理時，教唆他人在其刑事案件審理時為「偽証」之行
    為，即難認行為人教唆他人偽証之行為無期待可能性，並據
    為免責之依據。抗告人以其縱在自己之刑事案件教唆他人偽
    證，並無期待可能性，所為不構成犯罪云云，即無可採。另
    抗告人所舉司法院81年8月18日（）廳刑一字第13529號函
    覆臺灣高等法院之研究意見，亦僅供法官審判時之參考，並
    無拘束本院之效力，且為最高法院86年台上4508號、90年台
    上字第7906號、92年台上字第1335號判決所不採，本院仍得
    本於對法律之確信，表達適當之法律見解，不受拘束（司法
    院大法官會議解釋釋字第530號、第216號解釋參照），附此
    敘明。
  (二)又檢察官提起公訴，乃係代表國家經由刑事訴訟程序以確定
    被告之刑責，而據以行使國家之刑罰權，至於公訴人起訴之
    事實是否構成犯罪，尚須法院依刑事訴訟法有關之規定予以
    審理，縱令公訴人與被告於法院刑事案件審理時達成認罪協
    商，尚難以此即認檢察官有以【不正方法與被告達成協商】
    ，抗告人此部分所辯，亦難信採。
  (三)抗告人所為並非不構成犯罪，已如上述，且經核抗告人對上
    開協商程序判決所提出之上訴理由，均非屬刑事訴訟法第45
    5條之4第1項第1款、第2款、第4款、第6款、第7款、或同條
    第2項所規定之事由，且該等可得上訴之事由，亦經原審於
    準備程序及協商程序宣示判決期日詳細告知抗告人，抗告人
    亦當庭表示清楚。是以，抗告人以非上開事由為理由，提起
    上訴，其上訴為法律上所不應准許，自不合法。
五、綜上所述，抗告人之上訴非合法，從而原審駁回抗告人之上
    訴，與法並無違背，抗告人抗告，以上開情詞指摘原裁定不
    當，並無理由，應予駁回。
據上論結，應依刑事訴訟法第412條，裁定如主文。
中    華    民    國    95    年    8     月    31    日
                  刑事第四庭    審判長法  官  吳志誠
                                      法  官  蔡美美
                                      法  官  陳珍如
以上正本證明與原本無異。
如不服本裁定，應於收受本裁定後五日內向本院提出抗告狀。
                                      書記官  岑  玢
中    華    民    國    95    年    8     月    31    日


司法院資訊處製作；財團法人民間司法改革基金會備份。
